【裁判字號】    89,訴,1429
【裁判日期】    900920
【裁判案由】    分割遺產
【裁判全文】
臺灣高雄地方法院民事判決  八十九年度訴字第一四二九號
    原      告    丁○○
    被      告    乙○○
                  甲○○
    訴訟代理人    丙○○
右當事人間請求損害賠償事件，本院判決如左：
    主      文
被告應連帶給付原告新台幣貳拾玖萬肆仟零伍拾貳元及自民國八十八年九月十日起至
清償日止，按年息百分之五計算之利息。
原告其餘之訴及該假執行之聲請均駁回。
訴訟費用由被告連帶負擔四分之一，餘由原告負擔。
本判決第一項於原告以新台幣玖萬捌仟元供擔保後，得假執行。
    事      實      及      理      由
一、本件被告乙○○經合法通知，未於言詞辯論期日到場，核無民事訴訟法第三百八
    十六條所列各款情形，爰依原告之聲請，由其一造辯論而為判決。
二、原告主張被告乙○○未考領有重型機車駕駛執照，其駕駛技術顯未成熟，本不得
    駕車，竟於民國八十七年十二月七日晚上，貿然駕駛車牌號碼：ＸＶＵ─九六０
    號重型機車，搭載其女友，自高雄市旗津區○○○路由南往北方向行駛，於同日
    晚上七時四十分許，於行經中洲高幹四十號電線桿附近時，本應注意汽車駕駛人
    在劃有分向限制線之路段，均應在遵行車道內行駛，不得駛入來車之車道內，並
    應注意車前狀況，隨時採取必要之安全措施，以避免危險之發生，而當時雖係晚
    上，惟天氣狀況良好，夜間有照明，柏油路面平直，並無障礙物或其他缺陷，且
    依其智識、能力亦無不能注意之情事，詎被告乙○○因與其女友聊天疏未注意車
    前狀況，而駛入對向來車道內，適原告所駕駛搭載其友人蔡伯威之車牌號碼：Ｑ
    ００─一０五號輕型機車，沿對向車道即中洲二路由北往南行至該處，被告乙○
    ○未及閃避而撞上丁○○駕駛之機車左前方車頭，致原告於遭受撞擊後人、車倒
    地，因而受有頭部外傷及腦內出血之傷害。按「因故意或過失，不法侵害他人之
    權利者，負損害賠償責任。」、又「無行為能力人或限制行為能力人，不法侵害
    他人之權利者，以行為時有識別能力為限，與其法定代理人連帶負損害賠償責任
    。」此民法第一百八十四條第一項前段及第一百八十七條第一項前段分別定有明
    文。被告乙○○於肇事時年僅十九歲，為限制行為能力人，被告甲○○為其法定
    代理人，而被告乙○○行為時有識別能力，依上開民法規定，被告甲○○應連帶
    負損害賠償責任。茲將原告因被告侵權行為所請求損害賠償之範圍及其數額，臚
    列說明於後：(一)醫療費用之損害賠償：按民法第一百八十四條第一項前段規定：
    「因故意或過失不法侵害他人之權利者，負損害賠償責任。」。查原告於八十七
    年十二月七日，因前開傷害而前往阮綜合醫院急救，共計支出醫療費用，新台幣
    （下同）四萬五千零七十八元。(二)減少勞動能力之損害賠償：按民法第一百九十
    三條第一項規定：「不法侵害他人之身體或健康者對於被害人因此喪失或減少勞
    動能力應負賠償責任。」。查，原告於未受傷前，係於永立揚工程有限公司服務
    ，每日薪資一千二百元，而原告因遭被告撞傷自八十七年十二月七日住院於阮綜
    合醫院，至同年十二月十四日出院，原告傷勢頗為嚴重致出院後仍時常頭痛難耐
    無法工作，復於八十七年十二月二十三日至八十八年六月廿五日，前往門診繼續
    治療，此部分為原告減少勞動能力之損失，核算原告因傷未能工作時間為七個月
    ，以每日一千二百元計算，共損失二十五萬二千元。(三)精神慰撫金：按民法第一
    百九十五條第一項前段規定：「不法侵害他人之身體、健康名譽或自由者被害
    人雖非財產上之損害，亦得請求賠償相當之金額」。原告於受傷時年二十歲，正
    值青年期，原身強體健，因本件車禍致頭臚內出血，雖因急救得當而倖免於難，
    然原告於出院後仍時常頭痛體力不濟，已留下難治癒之後遺症，故本件車禍對原
    告已然造成莫大之傷害，而原告長期遭受頭痛暈眩之痛苦折磨，亦將為往後漫長
    人生旅途增添苦楚，精神苦痛難以言喻，爰依上開規定，請求壹佰萬元，以資慰
    藉等語。並聲明：(一)被告應連帶給付原告一百二十八萬三千六百零八元，及自八
    十八年九月十日起至清償日止按年息百分之五計算之利息；(二)訴訟費用由被告連
    帶負擔；(三)原告願供擔保請准宣告假執行。
    被告乙○○未於言詞辯論期日到場，惟據其提出書狀之記載略謂：按民法第二百
    十七條第一項：「損害之發生或擴大，被害人與有過失者，法院得減輕賠償金額
    或免除之。」。查本件過失傷害案件，經鈞八十八年度交易字第四八二判決結果
    ，雖認被告乙○○騎乘機車有疏於注意之情事，然原告騎年機車未載安全帽，且
    又超速行駁，故其就本件車禍之發生亦有過失，而原告所受傷主要在其頭部，如
    帶安全帽，受傷倩形，當不至於如此嚴重，是其就損害之擴大，顯亦有過失等語
    。
    被告甲○○除陳述與被告乙○○相同部分外，另以：否認原告提出之工作證明，
    且亦無法證明有七個月無法工作；否認證人王耀西之證言；又被告漁福滿號漁船
    之股東兼船長，但非原告所稱薪資每月超過十八萬元，漁船價值千萬元；再者民
    法第二百十八條規定：「損害非因故意或重大過失所致，如其賠償致賠償義務人
    之生計有重大影響時，法院得減輕其賠償金額。」查被告乙○○業已奉召入伍，
    而其法定代理人即被告甲○○，罹患糖尿病，健康狀況不甚良好，向以受僱出海
    補魚為業，然工作並無定期，收入亦不穩定，每每數月始領萬餘元，維持家計尚
    有困難，是請求鈞院得減輕其賠償金額等語置辯；並聲明：(一)請求駁回原告之訴
    ；(二)訴訟費用由原告負擔。
三、原告主張被告乙○○於上開時、地因過失致原告受有頭部外傷併腦內出血之傷害
    ，且被告乙○○亥因過失傷害，經法院判處有期徒刑三月確定在案等情，業經本
    院依職權調取本院八十八年度交易字第四八二號刑事卷核閱無訛，復為被告所不
    爭執，自堪信為實在。
四、按因故意或過失不法侵害他人之權利者，負損害賠償責任，民法第一百八十四條
    第一項前段定有明文，從而原告因本件車禍受有損害，請求被告乙○○賠償所受
    損害，自屬有據。爰就原告請求之項目及金額逐次審酌於後：
  (一)醫療費用四萬五千零七十八元部分：按「傷害保險之保險人，不得代位行使要保
    人或受益人因保險事故所生對於第三人之請求權。」依保險法第一百三十五準用
    第一百零三條固定有明文，惟全民健康保險法第八十二條之規定：「保險對象因
    汽車交通事故，經本保險提供醫療給付者，本保險之保險人得向強制汽車責任保
    險之保險人代位請求該項給付。」係為前開保險法之特別規定而應優先適用，然
    機車所有人投保汽車強制責任保險係自民國八十八年一月一日起始施行，此據台
    灣省政府八十七年三月十六日以（87）府法二字第二一四八八號函示，故保險對
    象因機車發生交通事故之日其於八十八年一月一日前者，其受全民健康保險提供
    醫療給付者，並無上開全民健康保險法第八十二條規定之適用，而應回歸至保險
    法第一百三十五條定準用第一百零三條之規定，亦即加害人不因被害人受全民健
    康保險之醫療給付而減免其損害賠償責任。查本件原告係於八十七年十二月七日
    受被告乙○○騎乘機車不慎致傷，原告主張其支出醫療費用計四萬五千零七十八
    元，並提出醫療費用明細表為證，被告甲○○僅就八十九年五月間原告至阮綜合
    醫院看診支出之一萬三千四百七十元否認與本件車禍有因果關係云云，惟依卷存
    阮綜合醫院八十九年十二月二十九日阮醫教字第八九○一八○號函已表明：「其
    頭部外傷之後遺症和此車禍傷害有關」等語，故該八十九年五月間原告支出之醫
    療費用一萬三千四百七十元，應認與本件車禍有因果關係，而屬必要。從而，本
    件原告請求醫療費用計四萬五千零七十八元為可採。
  (二)停業損失二十五萬二千元部分：按損害賠償，除法律另有規定或契約另有訂定外
    ，應以填補債權人所受損害及所失利益為限，民法第二百十六條第一項定有明文
    ，故停業損失，係因身體受傷，以致無法工作之損害，亦即被害人「所失利益」
    ，而與職業上工作能力一部滅失，即民法第一百九十三條第一項規定所稱「減少
    勞動能力」有別，是原告依民法第一百九十三條第一項規定請求停業損失，應無
    理由。惟原告雖將其受傷無法工作之「停業損失」誤認為「減少勞動能力」，然
    該停業損失。亦屬原告依民法第一百八十四條第一項前段規定請求侵權行為損害
    賠償範圍，，原告既有請求，自不能因原告誤用法律名詞及法條而受影響，是本
    院仍應加以審酌。經查，原告主張其原服務於永立揚工程有限公司服務，每日薪
    資一千二百元之事實，業據其提工作證明書為證，且經證人即永力揚工程有限公
    司負責人王耀西到庭證述屬實，被告甲○○空言否認，並無足採。又鑑定人即阮
    綜合醫院醫師杜繼誠證述：「（問：第一次八十七年十二月七日【按：誤記為八
    十八年十二月七日】後多久能夠回去工作？）最快三個月可以回到工作崗位」等
    語（本院九十年三月二十三日訊問鑑定人筆錄），是本院認原告因本件車禍應有
    三個月期間無法工作，即自八十七年十二月七日至同月十四日有七日，自八十七
    年十二月十四日起至八十八年三月十三日止，計八十九日，二者合計為九十六日
    ，再扣除十六個星期日不上班，為八十日，此有八十七、八十八年年曆在卷可稽
    ，則原告停業損失為九萬六千元（80×1200=96000），是原告請求因受傷而無法
    工作，損失九萬六千元之範圍內，為有理由，逾此部分即無理由。
  (三)慰撫金一百萬元部分：按非財產上損害之慰撫金數額，究竟若干為適當，應斟酌
    兩造之身分、地位及經濟狀況，俾為審判之依據。本院審酌原告為高中畢業，原
    從事水泥工，現服役中；被告乙○○為大榮高工肄業，無業；兩造均無不動產、
    投資或車輛，此有財政部高雄市國稅局八十九年八月三十一日財高國稅資字第八
    九○四四四○三號函附被告乙○○財產總歸戶資料、九十年七月二十五日財高國
    稅資字第九○○○三六九一○號函附原告財產總歸戶資料在卷可稽，本院審酌上
    開情事及原告因系爭傷害精神所受痛苦等一切情狀，認原告請求之慰撫金以三十
    萬元為適當，逾此部分即無理由。
  (六)綜上，原告得請求之金額合計為四十四萬一千零七十八元。另按損害之發生或擴
    大，被害人與有過失者，法院得減輕賠償金額或免除之，民法第二百十七條第一
    項定有明文。經查，原告騎車未配戴安全帽，且又超速行駛，此有上開刑事判決
    在卷可稽，復為原告所不爭執，是原告就本件車禍事故之發生與損害之擴大均與
    有過失，本院審酌上情，認原告就本件肇事應負過失責任三分之一為適當，準此
    ，本院按原告應負之過失比例減輕被告應賠償之金額為二十九萬四千零五十二元
    （000000-000000/3=294052）。
四、再者，限制行為能力人，不法侵害他人之權利者，以行為時有識別能力為限，與
    其法定代理人連帶負損害賠償責任，民法第一百八十七條第一項前段定有明文。
    ，查被告乙○○（六十八年五月五日生），於肇事時年僅十九歲，為限制行為能
    力人，被告甲○○為其法定代理人，此有戶籍謄本在卷可稽，而被告乙○○行為
    時有識別能力，依上開民法規定，被告甲○○應與被告乙○○連帶負損害賠償責
    任。另民法第二百十八條固規定：「損害非因故意或重大過失所致，如其賠償致
    賠償義務人之生計有重大影響時，法院得減輕其賠償金額。」，惟被告甲○○並
    未說究有重大影響其生計之情事，並硍其抗辯提出舉證，是其此之抗辯即無可採
    。準此，原告依據侵權行法則請求被告給付二十九萬四千零五十二元，及自八十
    八年九月十日起至清償日止，按年息百分之五計算之法定遲延利息之範圍內，為
    有理由，應予准許；逾此部分，即無理由，應予駁回。
五、原告陳明願供擔保以代釋明聲請宣告假執行，核無不合，爰酌定相當擔保金額，
    准予宣告假執行。
六、結論：原告之訴為一部有理由、一部無理由，依民事訴訟法第三百八十五條第一
    項前段、第八十五條第二項，第三百九十條第二項，判決如主文。
中      華      民      國    九十      年      九      月     二十     日
                              臺灣高雄地法院民事第二庭
~B法      官  曾吉雄
右為正本係照原本作成。
如對本判決上訴，須於判決送達後廿日內向本院提出上訴狀。
中      華      民      國    九十      年      九      月     二十     日
~B法院書記官  林國龍


司法院資訊處製作；財團法人民間司法改革基金會備份。
